Inventaris van het archief van Max Rood [levensjaren 1927-2001], (1956) 1980-2001
Nationaal Archief, Den Haag
Rood, Max Gustaaf
Rood, M.G.
1956-2001
merendeel 1980-2001
C76
2.20 meter; 101 inventarisnummers.
Normale geschreven, getypte en gedrukte documenten, geen bijzondere handschriften.
Nationaal Archief, Den Haag
Max Gustaaf Rood, 1927-2001
Het archief van Max Rood, bekend als minister van Binnenlandse Zaken in 1982 en expert op het gebied van het arbeidsrecht, bestaat voor een groot gedeelte uit teksten van speeches, artikelen van zijn hand, correspondentie en stukken betreffende zijn vele adviezen op het gebied van het arbeidsrecht. De stukken over de bemiddeling in het Amsterdamse taxiconflict (2000) zijn het meest in het oog springend.
Archiefvorming
Geschiedenis van de archiefvormer
Max Gustaaf Rood werd geboren op 21 augustus 1927 te Enschede. Tijdens de Tweede Wereldoorlog verloor hij beide ouders. Zelf overleefde hij de oorlog door samen met zijn broer en twee zussen onder te duiken. In 1946 behaalde hij zijn eindexamen gymnasium B. Daarna ging hij rechten studeren aan de Universiteit van Leiden alwaar hij in 1951 afstudeerde. Rood trouwde met Madzy de Boer, met wie hij twee kinderen kreeg.
Rood was van 1951 tot 1980 advocaat in Amsterdam, sinds begin jaren zestig als partner van een advocatenmaatschap. Aanvankelijk specialiseerde hij zich in verkeers- en familierecht, naderhand verlegde hij zijn aandacht naar arbeids- en stakingsrecht. Rood trad in de jaren zestig enige malen op in het tv-programma de Televisierechtbank en verwierf bekendheid als advocaat van de vakbonden in stakingsgeschillen. Rood was ook actief als rechter-plaatsvervanger bij het kantongerecht en jarenlang bestuurslid van de Nederlandse Juristenvereniging. Van 1977 tot 1979 bekleedde hij de functie van Algemeen Deken van de Nederlandse Orde van Advocaten.
Rood was areligieus opgevoed en gebleven. Na zijn schooltijd werd hij lid van het Humanistisch Verbond, was daar bestuurslid en van 1969 tot 1977 voorzitter. Hij was vanaf de oprichting als actief lid betrokken bij D66. Hij maakte in 1971 deel uit van het zogenaamde (eerste) Schaduwkabinet-Den Uyl, als minister van Cultuur, Recreatie en Maatschappelijk Werk. In die periode was hij ook actief als arbiter en bemiddelaar en trad hij herhaaldelijk op als voorzitter van tumultueuze vergaderingen, o.a. bij de VPRO.
In 1978 promoveerde Rood aan de Rijksuniversiteit Leiden op het proefschrift ‘Naar een stakingswet?’ Vervolgens was hij deeltijd- en sinds 1980 voltijdshoogleraar sociaal recht aan de Rijksuniversiteit Leiden, gespecialiseerd in arbeidsrecht. In 1982 onderbrak Rood zijn universitaire loopbaan door gedurende vijf maanden op te treden als Minister van Binnenlandse Zaken in het kabinet-Van Agt III. In die hoedanigheid was hij verantwoordelijk voor de herziening van de Grondwet in tweede lezing, door de Eerste Kamer.
Rood was auteur van een groot aantal juridische publicaties, waaronder de handboeken Introductie in het sociaal recht en Wet op de Ondernemingsraden. Daarnaast was hij redacteur van het Tijdschrift voor Vennootschappen, Verenigingen en Stichtingen en medewerker van het Nederlands Juristenblad. Hij vervulde gastdocentschappen aan de universiteiten in Leuven, Gent, Jakarta, Bandung, Medan, Kaapstad, Johannesburg, Stellenbosch, Pretoria en Paramaribo. Rood ging in 1996 met emeritaat.
Rood was voorts Kroonlid en lid van het dagelijks bestuur van de SER in de periode van 1984 tot 1998. Sinds de oprichting in 1984 was hij lid van de Advies- en Arbitragecommissie Rijksdienst. Ook bekleedde hij diverse functies binnen het CAOP (Centrum Arbeidsverhoudingen Overheidspersoneel). Van 1999 tot 2000 was hij voorzitter van de Commissie Duaal Ontslagstelsel. Daarnaast bekleedde hij een aantal commissariaten en gaf onderwijs en masterclasses aan juristen en advocaten.
Rood bekleedde diverse internationale functies: van 1986 tot 1994 was hij hoofd van de Nederlandse overheidsdelegatie naar de jaarlijkse Conferentie van de Internationale Arbeidsorganisatie ILO in Genève. Daarbij was hij tevens voorzitter van diverse ILO- subcomittees. Sinds 1995 was hij onafhankelijk voorzitter van het ILO-Committee of Freedom of Association en vice-president Europa van de International Society for Labour Law and Social Security in Genève. Vanaf 1997 was hij lid van het Economisch en Sociaal Comité van de Europese Gemeenschap te Brussel. Als juridisch expert was hij betrokken bij diverse projecten ter modernisering van wetgeving m.b.t. arbeidsrecht en arbeidsrelaties in landen van het voormalige Oostblok.
Vanaf begin jaren tachtig fungeerde Rood regelmatig als adviseur en bemiddelaar bij juridische problemen en maatschappelijke geschillen. Met name zijn bemiddelingspoging bij de taxioorlog te Amsterdam zorgde voor de nodige publiciteit. Rood overleed op 2 december 2001 te Amsterdam.
Geschiedenis van het archiefbeheer
Over het archiefbeheer is weinig bekend. Naar alle waarschijnlijkheid is Rood zelf verantwoordelijk geweest voor de archiefvorming. De archiefstukken waren geordend in ordners en stofmappen waarop veelal een summiere onderwerpsaanduiding was aangegeven.
De verwerving van het archief
Het archief is door schenking verworven.
Inhoud en structuur van het archief
2.21
Inhoud
Het archief bestaat voornamelijk uit correspondentie, afschriften van artikelen in diverse vakbladen en kranten, geschreven rapporten en teksten van redevoeringen en inleidingen, gehouden bij diverse gelegenheden. Het archief van Rood bevat stukken die vrijwel uitsluitend betrekking hebben op zijn maatschappelijke en politieke loopbaan, niet op zijn persoonlijk leven. De stukken omvatten onder meer correspondentie, agenda’s, artikelen in vakbladen en kranten, teksten van artikelen en redevoeringen.
Bijzondere onderwerpen betreffen Roods:
Kortstondige loopbaan als minister van Binnenlandse Zaken in 1982
Advieswerkzaamheden op diverse fronten op het gebied van arbeidsrechtelijke verhoudingen met als meest in het oog springend zijn bemiddeling in het Amsterdamse Taxi-conflict
Zijn werkzaamheden als hoogleraar aan de Rijksuniversiteit te Leiden
Zijn adviseurschap op het gebied van arbeidsrecht bij diverse internationale organisaties.
Selectie en vernietiging
Tijdens de bewerking is niets vernietigd.
Aanvullingen
Op dit archief worden geen aanvullingen verwacht.
Ordening van het archief
Tijdens de bewerking is het archief geordend aan de hand van de door Rood uitgeoefende functies.
Aanwijzingen voor de gebruiker
Openbaarheidsbeperkingen
Volledig openbaar.
Materiële beperkingen
Het archief kent geen beperkingen voor het raadplegen van de stukken als gevolg van de materiële staat.
Aanvraaginstructie
Openbare archiefstukken kunnen online worden aangevraagd en gereserveerd. U kunt dit ook via de terminals in de studiezaal van het Nationaal Archief doen. Om te kunnen reserveren dient u de volgende stappen te volgen:
U maakt een profiel aan op www.gahetna.nl, en logt vervolgens in
Via de archiefinventaris (alleen de beschrijvingen met rode nummers) selecteert u het gewenste archiefstuk door op de knop 'Reserveren' te klikken
In het volgende scherm geeft u aan op welke dag u het archiefstuk wilt inzien
Indien u zich bevindt in de studiezaal en een tafelnummer heeft ontvangen kunt u dit nummer vermelden. Als u geen tafelnummer heeft kunt u tafelnummer 777 laten staan
Vervolgens bevestigt u uw reservering door deze te versturen.
Verwant materiaal
Beschikbaarheid van kopieën
Uit dit archief zijn geen kopieën op een alternatieve drager als microfilm, microfiche of in digitale vorm beschikbaar.
Beschrijving van de series en archiefbestanddelen
- Algemeen, A.
  - Ingekomen brieven en afschriften van uitgegane correspondentie., 1956 - 1998; 1-2; 1 omslag en 1 pak
    - 1956 - 1982, 1; 1 omslag
    - 1983 - 1998, 2; 1 pak
  - Agenda’s, 1982, 1986 - 1989, 1991 - 1997, 2000; 3-15; 13 delen
    - 1982, 3
    - 1986, 4
    - 1987, 5
    - 1988, 6
    - 1989, 7
    - 1991, 8
    - 1992, 9
    - 1993, 10
    - 1994, 11
    - 1995, 12
    - 1996, 13
    - 1997, 14
    - 2000, 15
  - Knipsels en kopieën van publicaties in diverse periodieken., 1951 - 1996, 1999 - 2000; 16-36; 22 omslagen
    Zie voor zijn (medewerking aan) boekpublicaties rubriek B5.
    - 1951 - 1977, 16
    - 1978, 17
    - 1979, 18
    - 1980, 19
    - 1981, 20
    - 1982, 21
    - 1983, 22
    - 1984, 23
    - 1985, 24
    - 1986, 25
    - 1987, 26
    - 1988, 27
    - 1989, 28
    - 1990, 29
    - 1991, 30
    - 1992, 31
    - 1993, 32
    - 1994, 33
    - 1995, 34
    - 1996, 35
    - 2000-2001, 36
  - Teksten van speeches en inleidingen., 1972 - 2001; 37-41; 5 omslagen
    - 1972 - 1980, 37
    - 1981 - 1985, 38
    - 1986 - 1990, 39
    - 1991 - 1995, 40
    - 1996 - 2001, 41
- Bijzonder, B
  - Advocaat, 1951-1982, B.1
    - Pleitnotities in diverse gevoerde rechtszaken betreffende het stakingsrecht., 1966 - 1977; 42; 1 omslag
  - Hoogleraar sociaal recht, 1979-1997, B.2
    - Ingekomen brieven met felicitaties inzake Roods inauguratie als hoogleraar in het sociaal recht aan de universiteit te Leiden d.d. 9 november 1979., 1979 - 1980; 43
    - Rapporten van diverse commissies van de Rijksuniversiteit Leiden waarin Rood zitting had., 1986 - 1997; 44; 1 omslag
    - Organisatie van het symposium ter viering van het vijftigjarig bestaan van de leerstoel sociaal recht., 1986; 45; 1 omslag
    - Stukken betreffende het begeleiden van promovendi., 1984 - 1986; 46; 1 omslag
    - Stukken betreffende zijn afscheid bij de Rijksuniversiteit Leiden., 1997; 47; 1 pak
    - Publicatie van zijn afscheidscollege, getiteld ‘Naar een nieuw sociaalrechtelijk denkraam.’, 1997; 48; 1 katern
  - Minister van Binnenlandse Zaken, 1982, B.3
    - Dagprogramma’s van 1 juni t/m 5 november, 1982; 49; 1 omslag
    - Correspondentie en notities., 1982; 50; 1 omslag
    - Stukken betreffende de vervulling van het ministerschap, gerangschikt naar thema., 1982; 51-52; 2 omslagen
      - A-J, 51
      - K-Z, 52
    - Krantenknipsels., 1982; 53; 1 omslag
  - Nevenfuncties, adviezen en bijzondere onderwerpen, 1979-2001, B.4
    - Stukken betreffende Roods lidmaatschap van de redactie van het Tijdschrift voor Vennootschappen, Verenigingen en Stichtingen (TVVS), inclusief een speciaal aan Rood gewijd themanummer., 1979, 1997 - 1998; 54; 1 omslag
    - Stukken betreffende de wettelijke regeling van het stakingsrecht van ambtenaren., 1981 - 1984; 55; 1 omslag
    - ‘Disk trial Istanbul’, rapport opgesteld door Rood ten behoeve van de European Trade Union Confederation (ETUC) en de International Confederations of Free Trade Unions (ICFTU) betreffende de rechtszaak tegen vertegenwoordigers van de Turkse vakbond Disk, met bijlagen., 1982; 56; 1 omslag
    - Deelname aan congressen van de International Society for Labour Law and Social Security., 1983 - 2001; 57-58; 2 omslagen
      - 1983 - 1999, 57
      - 2000 - 2001, 58
    - Rapport betreffende de positie van de Ziekenfondsraad en zijn personeel, opgesteld in opdracht van de Ziekenfondsraad., 1984; 59; 1 stuk
    - Installatie en beëindiging van het voorzitterschap van de commissie van advies inzake geschillen van het Instituut voor Onderzoek van het Onderwijs (SVO)., 1984 - 1996.; 60; 1 omslag
    - Stukken betreffende Roods activiteiten in het kader van de International Labour Organisation (ILO)., 1986 - 2001; 61-66; 6 omslagen
      - Deelname als overheidsgedelegeerde aan de Internationale Arbeidsconferentie.1986 - 1994, 61
      - Deelname als overheidsgedelegeerde aan de Internationale Arbeidsconferentie.1997 - 2001, 62
      - Benoeming tot voorzitter van de Committee on Freedom of Association.1995, 63
      - Committee on Freedom of Association, human rights & democratic development, commemorating fifty years of the ILO convention.1998 - 1999, 64
      - Deelname aan de missie naar Zuid-Korea.1999, 65
      - Deelname aan The International Association of Labour Specialists and Friends of The International Labour Organization.1995, 66
    - Stukken betreffende de door Rood gemaakte reis door Indonesië ten behoeve van het bijwonen van een conferentie over arbeidsrechterlijke kwesties., 1987; 67; 1 omslag
    - Rapport van de ‘werkgroep-Rood’ ter voorbereiding van een advies betreffende de structuur van de rechtspositieregelingen van het overheidspersoneel, uit te brengen door de Commissie voor de toetsing van wetgevingsprojecten., 1990; 68; 1 stuk
    - Stukken betreffende Roods advies inzake de arbeidsrechtelijke situatie van overheidspersoneel., 1990 - 1999.; 69; 1 pak
    - ‘Op weg naar een groene balans’, rapport van de commissie van externe deskundigen, onder wie Rood, inzake het functioneren van het Ministerie van Landbouw, Natuurbeheer en Visserij, met bijlagen., 1992; 70; 1 omslag
    - Rapport met advies van de ‘Werkgroep Taxiproblematiek Rotterdamse regio’ waarvan Rood voorzitter was, met bijlagen., 1993 - 1994; 71; 1 omslag
    - Stukken betreffende Roods advisering van de Nederlandse Zorgfederatie (NZF) bij diverse arbeidsrechtelijke vraagstukken., 1995 - 1999; 72
    - Rapport met advies met betrekking tot het College van Toezicht Sociale Verzekeringen (CTSV), uitgebracht aan de staatssecretaris van Sociale Zaken en Werkgelegenheid, met bijlagen., 1996; 73; 1 omslag
    - Stukken betreffende Roods lidmaatschap van het European Centre For Work and Society., 1997 - 1998; 74; 1 omslag
    - Stukken betreffende Roods lidmaatschap van het Economisch en Sociaal Comité van de Europese Gemeenschappen., 1998 - 2000; 75; 1 omslag
    - Stukken betreffende Roods lidmaatschap van de Wetenschappelijke Beleidsadviesraad van Stichting De Burcht, Stichting Wetenschappelijk Instituut Henri Polak en Stichting Nationaal Vakbondsmuseum., 1998 - 2001; 76; 1 omslag
    - Stukken betreffende Roods lidmaatschap van het Centre for International Legal Cooperation., 1998 - 2001; 77; 1 pak
    - Stukken betreffende Roods bemoeienis met de vestiging van de bijzondere leerstoel ‘De overheid als arbeidsorganisatie’ aan de Universiteit van Amsterdam., 1999 - 2001; 78; 1 omslag
      Dit betreft de zogeheten Ien Dalesleerstoel, inclusief foto’s
    - Stukken betreffende de poging tot bemiddeling bij het conflict tussen het Rijk, de gemeente Amsterdam en de taxicentrales TCA en TaxiDirekt., 2000; 79-83; 1 stuk, 2 pakken en 2 omslagen
      - Monopolie aan de Amstel, eindrapport.2000, 79; 1 stuk
      - Correspondentie en aantekeningen.2000, 80; 1 pak
      - Diverse rapporten, dienende als achtergrondinformatie.2000, 81; 1 pak
      - Afschriften van correspondentie van de gemeente Amsterdam, dienende als achtergrondinformatie.2000, 82; 1 omslag
      - Krantenknipsels.2000, 83; 1 omslag
        Rood is in februari 2000 door de minister van Verkeer en Waterstaat aangewezen als bemiddelaar
    - Aantekeningen betreffende de wijziging van de Wet op de ondernemingsraden., 2000; 84; 1 omslag
    - Stukken betreffende Roods benoeming tot gedragscodeadviseur bij de Ondernemingsorganisatie Schoonmaak & Bedrijfsdiensten (OBS)., 2000; 85; 1 omslag
    - Stukken betreffende Roods zitting nemen in de commissie Internationale Sociaal Economische Aangelegenheden (ISEA) van de SER., 2000 - 2001; 86; 1 pak
    - Correspondentie met de vaste commissie voor Sociale zaken en Werkgelegenheid over de notitie ‘Zelfregulering: relatie wetgevers, sociale partners/medezeggenschapsorganen in de arbeidsverhoudingen’., 2001; 87; 1 omslag
    - Correspondentie met de Nederlandse Organisatie voor Wetenschappelijk Onderzoek betreffende de beoordeling van onderzoeksvoorstellen., 2001; 88; 1 omslag
  - Boekpublicaties, B.5
    - Stukken betreffende de publicatie van zijn monografieën en zijn medewerking aan andere boekuitgaven., 1982 - 2001; 89-94; 6 omslagen
      - ‘Wet op de Ondernemingsraden.’1982 - 2001, 89
      - ‘Introductie in het sociaal recht.’1990 - 2001, 90
      - ‘Staken in Nederland’.1991, 91
      - ‘Praktijkboek commissarissen’.1993 - 1996, 92
      - ‘International encyclopaedia of laws’.1993 - 2000, 93
      - ‘Procesrecht in arbeidszaken’.1994 - 2000, 94
  - Documentatie, B.6
    - Afschriften van door collega-wetenschappers gepubliceerde artikelen over het stakingsrecht., 1962 - 1985; 95; 1 omslag
    - Oorkonde van The Academy of Humanism waarin wordt Rood wordt geëerd met de titel Humanist Laureate voor zijn verdiensten op het gebied van het humanisme., 1986; 96; 1 stuk
    - Serie postzegels van 55, 65 en 75 cent, aangeboden door N. Smit-Kroes, minister van Verkeer en Waterstaat., 1989; 97; 1 stuk
    - ‘De overgewaardeerde rol van het ultimum remedium beginsel in het Nederlandse stakingsrecht’, afstudeerscriptie Nederlands Recht van S.F. Sagel., 1996; 98; 1 stuk
    - ‘SER-bulletin’, met hierin opgenomen een interview met Rood over 50 jaar Wet op de ondernemingsraden., 2000; 99; 1 katern
    - Afschriften van necrologieën in diverse kranten en tijdschriften., 2001; 100; 1 omslag
    - Foto’s met Rood, zonder context., zj; 101; 1 pak